【裁判字號】    99,交抗,170
【裁判日期】    990915
【裁判案由】    聲明異議
【裁判全文】
臺灣高等法院臺南分院交通事件裁定     99年度交抗字第170號
抗  告  人
即受處分人  甲○○
上列抗告人因違反道路交通管理處罰條例案件，不服臺灣雲林地
方法院中華民國99年8月18日所為裁定（99年度交聲字第165號，
處分案號：交通部公路總局嘉義區監理所雲林監理站雲監裁字第
裁72-KK0000000號），提起抗告，本院裁定如下：
    主  文
抗告駁回。
    理  由
一、本件抗告意旨略以：
  (一)抗告人並非陳述未設置速限標誌，而係速限標誌設置位置有
    瑕疵，進而將該行政瑕疵所造成之風險（構成要件錯誤：抗
    告人誤以為該路段速限70公里，且為超車時速78公里，並未
    違法）由人民承擔，惟原裁定未明抗告人之爭點，原裁定顯
    未查明事實及有裁定不備理由之處。
  (二)該路段於2.3公里處設置速限60公里標誌，於 3.25公里處設
    置「前有測速取締及照相」，於4公里處放置照相機，在2.3
    公里至3.25公里之間約 950公尺，並有多處交叉路口（抗告
    人由路口轉入該路段），而 3.25公里至4公里處無交叉路口
    。換言之，同樣行經該路段之車輛，若為直行車輛當然可得
    知悉速限為60公里，反之， 2.3公里至3.25公里間路口轉至
    該路段行駛，其並無從得知速限（非應注意能注意而未注意
    ），僅見警告標誌，如此行政標誌，雖有設置，但其設置實
    非妥適，因省道速限有50、60、70公里等不同速限，若要取
    締超速也一定要在前方同時明確告知速限及警告標誌，不然
    人民在不知速限之情況下被舉發，並非是完全可歸責於人民
    之情況，不應處罰之。
  (三)行政標誌之設置，應明確可供人民知悉（人民不可能知道所
    有路段之不同速限），為行政程序之基本要求，故除了讓人
    民知道速限外，才會另外立法要求於測速前方一定距離內設
    置警告標誌。今該路段於測速前 750公尺設置警告標誌，測
    速前1800公尺處僅有一速限標誌，並以該標誌要求所有人民
    知悉速限，縱使非直行車輛亦同，而原裁定不查，此起不過
    於苛求人民，相反地，過於偏袒行政機關，茲於抗告期間聲
    明不服云云。
二、按汽車駕駛人，行車速度，超過規定之最高時速，或低於規
    定之最低時速，除有第43條第1項第2款情形外，處新臺幣（
    下同）1, 200元以上2,400元以下罰鍰，並加計違規點數1點
    ，道路交通管理處罰條例第40條、第63條第1項第1款定有明
    文。
三、經查，抗告人即受處分人陳俊麟於99年4月5日15時39分許，
    駕駛車牌號碼 9011-LE號之自用小客車，沿臺一丁線公路自
    雲林縣莿桐鄉往斗六方向行駛，行經限速每小時60公里之臺
    一丁線公路 4公里路段（大美村段）處時，為員警以雷達測
    速儀器測得其行車速度為時速78公里，有超速18公里之違規
    事實，經雲林縣警察局交通隊予以制單舉發，嗣交通部公路
    總局嘉義區監理所雲林監理站以抗告人之違規事實明確，依
    道路交通管理處罰條例第40條、第63條第1項第1款之規定，
    裁處抗告人新台幣1,600元，並加計違規點數1點等情，有雲
    林縣警察局雲警交字第 KK0000000號舉發通知單及交通部公
    路總局嘉義區監理所雲林監理站雲監裁字第裁72-KK0000000
    號裁決書在卷可稽（原審卷第5、15頁）。
四、抗告人抗告意旨雖以：該路段於 2.3公里處設置速限60公里
    標誌，於3.25公里處設置「前有測速取締及照相」，於 4公
    里處放置照相機，在2.3公里至3.25公里之間約為950公尺，
    並有多處交叉路口，抗告人由路口轉入該路段，故無從得知
    速限，是該60公里速限標誌位置有瑕疵云云。惟查：
  (一)按申請汽車駕駛執照考驗者，除輕型機器腳踏車駕駛執照免
    予路考外，其應考科目為筆試及路考。筆試包括交通規則及
    機械常識，報考普通駕駛執照者，免考機械常識。道路交通
    安全規則第65條第1項、第2項前段定有明文。又按「行車速
    度，依速限標誌或標線之規定，無速限標誌或標線者，應依
    下列規定：一行車時速不得超過50公里。但在未劃設車道線
    、行車分向線或分向限制線之道路，或設有快慢車道分隔線
    之慢車道，時速不得超過40公里。」，道路交通安全規則第
    93條第1項第1款定有明文。
  (二)經觀雲林縣警察局99年6月9日雲警交字第0991301311號函：
    「(一)經查本局執勤員警於當日（99年4月5日）依勤務規劃，
    於該易肇事路段加強取締超速違規拍照採證，該路段……往
    斗六方向2.3公里處設置速限60公里標誌， 3.25公里處設有
    固定式前有測速照相警告標示牌，以提醒用路人減速慢行、
    注意行車安全……」等語，此有該份函文附卷可稽（見原審
    卷第8至9頁），顯見臺一丁線公路自雲林縣莿桐往斗六方向
    2.3公里處確有設置速限60公里標誌，而 3.25公里處亦確設
    有固定式前有測速照相警告標示牌甚為明確。
  (三)抗告人考領汽車駕駛執照時，該筆試項目為交通規則及機械
    常識，報考普通駕駛執照者，免考機械常識，故汽車駕駛人
    本應熟知交通規則，而道路交通安全規則第93條第1項第1款
    明白載有：無速限標誌或標線者，其行車時速最高不得超過
    50公里。準此，抗告人抗辯其於該路段 2.3公里至3.25公里
    之間之路口轉入該路段，故無從得知該路段限速60公里云云
    ，已非可取，且縱然如抗告人所述為真實而無法得知該路段
    之速限為60公里，依前揭之說明，其行車時速亦應為50公里
    ，然其行車速度竟為時速78公里，亦有違規，是抗告人執此
    抗辯，顯不足為採。
五、綜上所述，抗告人於前揭時、地，確有超速之違規行為，應
    堪認定。則交通部公路總局嘉義區監理所雲林監理站依道路
    交通管理處罰條例第40條及第63條之規定，裁處抗告人罰鍰
    1,600元，並加計違規點數1點，核無違誤。本院經核原裁定
    認事用法，並無違誤。抗告意旨空言指摘原裁定不當，請求
    撤銷原裁定，非有理由，應予駁回。
六、據上論斷，應依道路交通案件處理辦法第26條，刑事訴訟法
    第412條，裁定如主文。
中    華    民    國    99    年    9     月    15    日
                    刑事第五庭  審判長法  官  楊明章
                                      法  官  趙文淵
                                      法  官  蔡美美
以上正本證明與原本無異。
不得再抗告。
                                      書記官  歐貞妙
中    華    民    國    99    年    9     月    16    日

司法院資訊處製作；財團法人民間司法改革基金會備份。
